【裁判字號】    89,上易,2580
【裁判日期】    891219
【裁判案由】    傷害
【裁判全文】
臺灣高等法院臺中分院刑事判決                  八十九年度上易字第二五八號
      上  訴  人
      即  被  告  甲○○
      輔  佐  人
      即被告之
右上訴人因傷害案件，不服臺灣彰化地方法院八十八年度易字第一四九九號中華民國
八十九年九月十九日第一審判決（起訴案號：臺灣彰化地方法院檢察署八十八年度偵
字第三○○三號），提起上訴，本院判決如左：
      主    文
上訴駁回。
甲○○緩刑貳年。
      事實及理由
一、本案經本院審理結果，認第一審判決認事用法及量刑均無不當，應予維持，並引
    用第一審判決書記載之事實、證據及理由（如附件）。被告甲○○雖猶否認有傷
    害之犯行，其上訴意旨辯稱：我丈夫經常至告訴人家中地下室打麻將，十三日晚
    上我打電話至告訴人家中詢問我丈夫在否，告訴人竟然口出穢言，到翌日凌晨我
    才親自到告訴人住處，發現告訴人渾身酒味，出口穢言當場辱罵我，並欲將我推
    出門外，且出拳毆打我臉部及身體，及持椅子痛打我一番，被告遽遭告訴人攻擊
    ，為防衛自己之身體避免受傷害，方持木椅隔擋，可能不慎碰擊告訴人之右前額
    ，應屬正當防衛之行為，且在客觀上並無過當之情形，符合阻卻違法之事由云云
    。惟查：(1)被告於本院審理中亦不否認有拿椅子來抵擋，在抵擋過程中，雙方拉
    扯可能會有一點擦傷等語（見本院卷第三十頁）；是被告辯稱伊並無持椅子傷人
    一節，前後有所不符，顯係事後卸責之詞，不足採信。(2)另被告質疑告訴人受傷
    之真實性，惟此業經原審囑託台南地方法院法官訊問證人楊宏清供明在卷，此有
    台南地方法院訊問筆錄附原審卷可稽，並提病歷表一份在卷足憑，被告所辯稱，
    純屬推測之詞，不足為被告有利之證明。(3)按彼此互毆必以一方初無傷人之行為
    ，因排除對方不法之侵害而加以還擊，始得以正當防衛論，故無從分別何方為不
    法侵害之互毆行為，不得主張正當防衛（最高法院三十年上字第一○四○號判例
    參照之）。本件告訴人較被告孔武有力，若非被告瞬間攻擊，使告訴人不及防備
    ，告訴人右前額應不致受傷，告訴人之指訴，該非憑空無據。自不足以認定被告
    所為係出於單純之正當防衛，且本件告訴人傷害被告一案，業經台灣彰化地方法
    院八十八年度易字第一○八九號判決確定，是本案應屬雙方互毆，甚為明確，被
    告所辯顯係避重就輕之詞，不足採信。綜上所述，事證已臻明確，被告犯行堪以
    認定。被告上訴意旨仍執前詞，否認犯罪，指摘原判決不當，為無理由，應予駁
    回。末查：被告未曾受有期徒刑以上刑之宣告，有卷內前科表可查，又被告因找
    尋其夫，與告訴人發生爭執互毆，亦遭身材孔武有力之告訴人出手毆打，所受傷
    害較重，經此偵審教訓，應知警惕諒無再犯之虞，本院認所宣告之刑，以暫不執
    行為適當，併諭知緩刑貳年，以勵自新。
二、據上論斷，應依刑事訴訟法第三百七十三條、第三百六十八條，刑法第七十四條
    第一款，判決如主文。
本案經檢察官乙○○到庭執行職務。
中      華      民      國    八十九     年      十二     月     十九   日
                                  臺灣高等法院臺中分院刑事第一庭
                                        審判長法  官  陳  紀  綱
                                              法  官  陳  登  源
                                              法  官  蕭  錦  鍾
右正本證明與原本無異。
不得上訴。
                                              書記官  蘇  昭  文
中      華      民      國    八十九     年      十二     月     二十   日
                                                                        Ｉ


司法院資訊處製作；財團法人民間司法改革基金會備份。
